臺灣臺南地方法院民事裁定
111年度消債更更一字第1號
聲  請  人
即債 務 人  王志芳  

代  理  人  謝菖澤律師（法律扶助）
上列聲請人依消費者債務清理條例聲請更生事件，本院裁定如下
：
    主  文
債務人王志芳自民國111年6月30日下午5時起開始更生程序，並
命司法事務官進行本件更生程序。
    理  由
一、按債務人不能清償債務或有不能清償之虞者，且無擔保或無
    優先權之本金及利息債務總額未逾新臺幣（下同）1,200萬
    元者，於法院裁定開始清算程序或宣告破產前，得向法院聲
    請更生；債務人對於金融機構負債務者，在聲請更生或清算
    前，應向最大債權金融機構請求協商債務清償方案，或向其
    住、居所地之法院或鄉、鎮、市、區調解委員會聲請債務清
    理之調解，消費者債務清理條例（下稱消債條例）第3條、
    第42條第1項、第151條第1項分別定有明文。
二、本件聲請意旨略以：聲請人積欠無擔保或無優先權之債務總
    額約為117萬229元，為清理債務，依消債條例第151條規定
    ，於民國110年9月16日向本院聲請與最大債權金融機構台新
    國際商業銀行股份有限公司（下稱台新銀行）為債務調解，
    台新銀行提供一次清償231萬9,405元之還款方案，惟聲請人
    每月僅約5,000元可供清償，實無力負擔該款項，致該次調
    解不成立。又聲請人無擔保或無優先權之本金及利息債務總
    額未逾1,200萬元，復未經法院裁定開始清算程序或宣告破
    產，亦無依消債條例或破產法規定而受刑之宣告。為此，爰
    依消債條例規定聲請准依更生程序清理債務等語。
三、經查：
  ㈠聲請人主張其為一般消費者，5年內未從事小規模營業，現積
    欠無擔保或無優先權之本金及利息債務總額未逾1,200萬元
    ，聲請人已於110年9月間聲請與最大債權金融機構台新銀行
    為債務清理之前置調解，前置調解未成立等情，有財團法人
    金融聯合徵信中心查詢當事人綜合信用報告回覆書、債權人
    清冊及調解不成立證明書等件為憑（見南司消債調卷第18、
    25至34、125頁），是聲請人主張其所積欠無擔保或無優先
    權之本金及利息債務總額未逾1,200萬元，並曾踐行前置調
    解程序而調解不成立等事實，應堪認定。
　㈡而依據台新銀行、台北富邦商業銀行股份有限公司、中國信
    託商業銀行股份有限公司、滙誠第一資產管理股份有限公司
    陳報聲請人積欠債務金額分別為202萬3,222元、19萬1,924
    元、11萬985元及112萬8,919元（見消債更卷第53至97頁）
    ，是聲請人之債務總額應為345萬5,050元（計算式：202萬3
    ,222元＋19萬1,924元＋11萬985元＋112萬8,919元＝345萬5,050
    元）。
　㈢聲請人稱現從事魚塭相關工作之臨時工，每月收入約為2萬元
    ，並提出收入切結書、魚塭主及其連絡方式等（南司消債調
    卷第43頁；消債更卷第99頁）為憑。而聲請人108、109年度
    查無所得申報，有聲請人108、109年度綜合所得稅各類所得
    資料清單在卷可佐（見南司消債調卷第39至41頁）。又聲請
    人雖分別於109年5月13日、110年6月4日領取疫情補助款3萬
    元，共計6萬元（郵政存簿儲金簿內頁資料，消債更卷第106
    頁），惟該補助均為一次性，不具固定性、持續性，爰不列
    入聲請人之固定收入範圍，是聲請人每月收入應為2萬元，
    並以此金額作為償債能力之計算基礎。又聲請人名下有南縣
    區漁會存款37元、如附表一所示之土地、已繼承但尚未辦理
    繼承登記如附表二所示之土地、汽、機車各1輛等，有聲請
    人提出之財產及收入狀況說明書、全國財產稅總歸戶財產查
    詢清單、南縣區漁會存款存摺內頁資料、郵政存簿儲金簿內
    頁資料、行車執照、土地登記第一類謄本、台南市地籍異動
    索引、土地所有權狀、財政部南區國稅局佳里稽徵所110年1
    1月23日南區國稅佳里營所字第1102605606號函暨檢送被繼
    承人王明吉遺產稅課稅資料、繼承系統表、附表一編號3至7
    土地之買賣契約書、中華民國人壽保險商業同業公會保險業
    通報作業資訊系統資料查詢結果表（南司消債調卷第16、35
    至37、55至69頁；消債更卷第47至51、103至113頁；消債抗
    卷第19至75、81至82頁）等附卷可稽，堪認屬實。
　㈣按債務人必要生活費用，以最近1年衛生福利部或直轄市政府
    所公告當地區每人每月最低生活費1.2倍定之，消債條例第6
    4條之2第1項定有明文。而最近1年衛生福利部所公告之臺南
    市每人每月最低生活費為1萬4,230元，以1.2倍計算應為1萬
    7,076元，而聲請人所陳之每月生活費用為1萬5,232元（計
    算式：36萬5,576元÷24月＝1萬5,232元，小數點以下4捨5入
    ，南司消債調卷第17頁），尚符前揭最低生活標準，應屬可
    採，是聲請人每月必要生活費用應為1萬5,232元。
  ㈤綜上，聲請人每月收入2萬元，扣除聲請人每月必要生活支出
    1萬5,232元後，尚餘4,768元（計算式：2萬元－1萬5,232元＝
    4,768元）。聲請人債務總額345萬5,050元，扣除聲請人存
    款37元及持有、繼承尚未登記之土地現值147萬1,985元（計
    算式：6萬588元＋141萬1,397元＝147萬1,985元）仍有198萬3
    ,028元（計算式：345萬5,050元－147萬1,985元－37元＝198萬
    3,028元）之債務未能清償，以每月4,768元還款，尚須416
    個月（計算式：198萬3,028元÷4,768元＝416，小數點以下4
    捨5入）才可清償完畢，顯逾更生程序6年至8年清償期限。
    又聲請人雖有汽、機車各1輛，惟均為99年出廠，有行車執
    照附卷可參（南司消債調卷第55頁），車齡已逾10年，縱使
    尚未毀損，其價值亦有限，不足以清償聲請人積欠之債務。
    準此，聲請人確已達不能清償債務或有不能清償之虞之程度
    ，自有藉助更生制度調整其與債權人間之權利義務關係，重
    建其經濟生活之必要，故本件聲請人聲請更生，應予准許。
四、綜上所述，聲請人僅係一般消費者，積欠之無擔保或無優先
    權之本金及利息債務總額在1,200萬元以下，並曾與最大債
    權金融機構台新銀行為債務清償方案之調解，惟調解不成立
    ，且未經法院裁定開始清算程序或宣告破產，亦無依消債條
    例或破產法之規定而受刑之宣告之情，有本院消債事件查詢
    作業紀錄、臺灣高等法院被告前案紀錄表在卷可憑（見消債
    更卷第13至16頁），又查無消債條例第6條第3項、第8條或
    第46條各款所定駁回更生聲請之事由存在，則聲請人聲請更
    生，應予准許。
五、末按，法院開始更生程序之裁定，應載明其年、月、日、時
    ，並即時發生效力；法院裁定開始更生或清算程序後，得命
    司法事務官進行更生或清算程序，必要時得選任律師、會計
    師或其他適當之自然人或法人一人為監督人或管理人，消債
    條例第45條第1項、第16條第1項定有明文。本件既准予更生
    ，爰依前開規定，裁定如主文所示。　　　
中　　華　　民　　國　　111 　年　　 6  　月　　30 　日
                       消債第四庭   法　官　廖建瑋
以上正本係照原本作成。
本裁定不得抗告。
本裁定已於民國111年6月30日下午5時公告。
中　　華　　民　　國　　111 　年　　 6  　月　　30 　日
                                    書記官　鄭梅君
附表一：    編號 土地 權利範圍 土地現值 （新臺幣） 1 臺南市○○區○○段000地號 30分之1 5,160元 2 臺南市○○區○○段000地號 43200分之37 37元 3 臺南市○○區○○段000地號 43200分之37 1,805元 4 臺南市○○區○○段000地號 43200分之37  5 臺南市○○區○○段000○0地號 41745分之37 533元 6 臺南市○○區○○段000地號 41745分之37 53,053元 7 臺南市○○區○○段000地號 41745分之37  合計   60,588元 備註：編號1、2之土地現值以111年度公告土地現值計算，元以下4捨5入；編號3至7土地已於110年7月26日以買賣為原因移轉登記，以當時買賣價金計算，而編號3、4土地合併出售；編號6、7土地合併出售。    

附表二：     編號 被繼承人王明吉之遺產 權利範圍 聲請人之應繼分比例 聲請人之應有部分價值 （新臺幣） 1 臺南市○○區○○段0000○0地號土地 8分之1 4分之1 6,938元 2 臺南市○○區○○段0000地號土地 48分之2 4分之1 54,421元 3 臺南市○○區○○段0000○0地號土地 8分之1 4分之1 35,150元 4 臺南市○○區○○段0000○0地號土地 全部 4分之1 1,239,500元 5 臺南市○○區○○段0000○00地號土地 8分之1 4分之1 75,388元 合計    1,411,397元 備註：聲請人之應有部分價值以111年度公告土地現值計算，元以下4捨5入